臺灣高等法院刑事判決　　　　　　　　96年度上訴字第3865號
上　訴　人
即　被　告　甲○○
指定辯護人　本院公設辯護人王永炫
上列上訴人因違反槍砲彈藥刀械管制條例案件，不服臺灣宜蘭地
方法院96年度訴字第62號，中華民國96年7月10日第一審判決（
起訴案號：臺灣宜蘭地方法院檢察署95年度偵字第3218號），提
起上訴，本院判決如下：
    主  文
原判決關於甲○○部分撤銷。
甲○○無罪。
    理  由
一、公訴意旨略以：緣陳延宗於94年8月某日，在宜蘭縣內某處
    上網，從網路上以新臺幣8千元之代價購得具殺傷力之空氣
    長槍1枝、可供上述空氣長槍發射用之鋼珠4分之1盒及供上
    述空氣長槍使用之瓦斯鋼瓶8瓶，並將之藏放於其所承租位
    於宜蘭縣冬山鄉○○路1巷5號3樓之套房。被告甲○○自95
    年2 月某日起，與陳延宗同居於上開處所後，明知非經中央
    主管機關許可，不得持有具殺傷力之各式槍砲，竟仍與陳延
    宗共同持有上開空氣長槍等物，並於95年8月21日，將上開
    空氣長槍等物藏放於其所駕駛使用之車牌號碼XZ-6739號自
    小客車後乘客座下方。嗣於95年8月22日23時45分許，在宜
    蘭縣宜蘭市○○路50號前為警查獲，並自其所駕駛使用之上
    開自小客車上扣得上開空氣長槍1枝、鋼珠4分之1盒及瓦斯
    鋼瓶8 瓶等物，因認被告甲○○涉犯槍砲彈藥刀械管制條例
    第8條第4項之罪嫌。（陳延宗非法持有槍枝部分業經原審判
    處有期徒刑3年8月確定）
二、按犯罪事實應依證據認定之，無證據不得認定犯罪事實。又
    不能證明被告犯罪者，應諭知無罪之判決，刑事訴訟法第15
    4條第2項、第301條第1項分別定有明文。又事實之認定，應
    憑證據，如未能發現相當證據，或證據不足以證明，自不能
    以推測或擬制之方法，以為裁判基礎。再認定不利於被告之
    事實，須依積極證據，苟積極證據不足為不利於被告事實之
    認定時，即應為有利於被告之認定，更不必有何有利之證據
    。而認定犯罪事實所憑之證據，雖不以直接證據為限，間接
    證據亦包括在內；然而無論直接或間接證據，其為訴訟上之
    證明，須於通常一般之人均不致有所懷疑，而得確信其為真
    實之程度者，始得據為有罪之認定，倘其證明尚未達到此一
    程度，而有合理之懷疑存在，致無從為有罪之確信時，即應
    為無罪之判決。
三、公訴人認被告甲○○涉有前揭犯行，無非係以被告甲○○於
    警詢、偵查中之自白、搜索扣押筆錄、內政部警政署刑事警
    察局槍彈鑑定書暨扣案之空氣長槍、鋼珠、瓦斯鋼瓶等物，
    為其主要論據。
四、訊據被告甲○○固於警詢及偵查時自白扣案之空氣槍為其所
    持有，惟於原審及本院審理中均堅詞否認有何持有槍枝之犯
    行，並辯稱：前揭槍枝為同案被告陳延宗與伊同居前即持有
    ，之後，伊雖與陳延宗同居，然自始不知陳延宗持有槍枝，
    警詢及偵查中所為自白，係為陳延宗頂罪，事實上槍枝並非
    伊所有等語。是本案應予審酌者厥為被告於警訊及偵查中之
    自白究與事實是否相符而得據為認定犯罪事實之證據？經查
    ：
(一)扣案槍枝經送請內政部警政署刑事警察局鑑定之結果，固認
    具殺傷力之空氣長槍（槍枝管制編號：0000000000號），此
    有內政部警政署刑事警察局95年9月21日刑鑑字第095012947
    6號槍彈鑑定書1份可稽（見偵查卷第26至29頁）。然上開槍
    枝實係同案被告陳延宗於94年8月某日，在宜蘭縣內某處上
    網，從網路上以新臺幣8千元之代價所購得，並將之藏放於
    其所承租位於宜蘭縣冬山鄉○○路1巷5號3樓之套房內之事
    實，業據同案被告陳延宗於原審審理時供承在卷，可見該槍
    枝原即非由被告甲○○所購得或取得。又被告甲○○辯稱其
    於警偵訊時之自白是為陳延宗頂罪等情，核與同案被告陳延
    宗於原審具結證稱：伊因有太多案件，如果承認要交保時，
    因甲○○是台北人籌不到交保金，才叫甲○○承認，後來發
    現沒有差別，而槍確實是伊所有，後來才改口承認等語（見
    原審卷第108、113頁）相符，可見被告甲○○上開辯解，尚
    非子虛。
(二)又被告甲○○雖辯稱其不知陳延宗持有槍枝云云，核與同案
    被告陳延宗於原審審理時證稱：其於上開套房內持有槍枝及
    因搬家而將槍枝置於前開自小客車內，被告甲○○均不知情
    等語（見原審卷第108至109頁、第114頁）相符。然原審質
    之同案被告陳延宗對於扣案槍枝在上開時地為警查獲前如何
    藏放，則供稱係由其藏放在前揭套房衣櫥抽屜內，即抽屜拉
    出後將槍枝藏放衣櫥內部，再關上抽屜等語（見原審卷第10
    9頁），而被告甲○○於偵查中亦供承槍枝藏放在衣櫥內等
    語（見偵查卷第14頁），核與同案被告陳延宗證述之藏放地
    點一致；又依同案被告陳延宗所為證述，前揭套房內除一張
    衣櫥外，尚有雙人床、桌、椅、電視櫃等物以及廁所等語（
    見原審卷第114頁），足見該套房內並非僅有衣櫥可資藏放
    物件，則倘被告甲○○於查獲前對於同案被告陳延宗持有槍
    枝等情一無所知，何能於查獲後明確供述槍枝藏放地點？況
    依同案被告陳延宗於原審審理時所述，該衣櫥係承租套房時
    該套房所附之家俱，一般市面上均可購得該型式之衣櫥（見
    原審卷第116、121頁），而經原審當庭勘驗扣案槍枝結果，
    扣案槍枝長95公分，最寬的部位20.5公分、厚度約4.3公分
    ，拆下槍管後，槍枝長度約50公分。則以一般市面銷售之衣
    櫥型式，如係將抽屜抽出後將扣案槍枝置於衣櫥內部，再將
    抽屜放回，當無完全關上抽屜之可能，縱或能關上抽屜，於
    開關使用抽屜之際，應極易發現衣櫥抽屜內部藏有物件。而
    被告甲○○自95年2月間起即與同案被告陳延宗同居於該套
    房內，至警員查獲之95年8月22日止，在該套房內居住達半
    年之久，對於套房內唯一一張衣櫥之抽屜無法關上或其內部
    藏有物件，竟能毫無所悉，亦顯與常情相違，可見被告甲○
    ○所辯不知陳延宗持有扣案槍枝云云，應與事實不符，無可
    採信。
(三)至於被告甲○○對於陳延宗非法持有槍枝知情，是否等同共
    同非法持有？按持有罪之成立，不論係為自己或為他人持有
    ，必須行為人在主觀上有管領、支配物件之意思，始足當之
    ，若僅單純之知情，而無管領、支配之意思，仍不能以持有
    論列。查被告甲○○與陳延宗原係男女朋友關係，並自95年
    2月某日起即與陳延宗同居於上開住所，業據被告供明在卷
    ，則被告因與陳延宗同居，且係居住於空間、面積不大之小
    套房內，又長達半年之久，被告因而知悉陳延宗非法持有槍
    枝，乃事理之常，然知悉並不當然具有共同持有之意思，更
    難以凡與非法持有槍枝者共同生活之人即應被認定為共犯，
    參以被告甲○○並無槍砲前科，此有本院被告前案紀錄表可
    按，被告對槍枝應無收集持有之習慣，是被告尚難認其對同
    居男友所持有之槍枝有何管領、支配之意思，而無從認定被
    告甲○○與同案被告陳延宗有共同持有槍枝之犯行。
五、按被告或共犯之自白，不得作為有罪判決之唯一證據，仍應
    調查其他必要之證據，以察其是否與事實相符，刑事訴訟法
    第156條第2項定有明文。本件雖經被告於警訊及偵查中自白
    非法持有扣案之槍枝，然經審理中調查後，該槍枝應係其同
    居男友陳延宗所購買而非法持有，陳延宗因非法持有本案之
    槍枝亦經原審判刑確定在案，被告與陳延宗同居期間縱知悉
    陳延宗非法持有槍枝，但尚無證據資以證明被告對該槍枝有
    管領、支配之共同持有之意思，誠難以被告知情即論以持有
    罪責。此外，並無其他補強證據足以證明被告自白之真實性
    ，自難以被告於警訊及偵查中之自白作為認定被告犯罪之唯
    一證據。而公訴意旨所舉事證，在客觀上並未達於通常一般
    之人均不致於有所懷疑，而得確信被告犯罪之程度，仍有合
    理懷疑之存在，自無從使本院為被告有罪之確信。此外，復
    查無其他積極證據足認被告甲○○有公訴人所指非法持有扣
    案空氣槍之犯行，被告甲○○之犯罪尚屬不能證明。原審未
    予詳察，遽為有罪之判決，容有未洽，被告提起上訴，否認
    犯罪，為有理由，應由本院將原判決撤銷改判，另諭知被告
    甲○○無罪，用期適法。
據上論斷，應依刑事訴訟法第369條第1項前段、第364條、第301
條第1項，判決如主文。
本案經檢察官張金塗到庭執行職務。
中　　華　　民　　國　　96　　年　　11　　月　　21　　日
                  刑事第十五庭審判長法  官  吳昭瑩
                                    法  官  李釱任
                                    法  官  蘇隆惠
以上正本證明與原本無異。
檢察官如不服本判決，應於收受送達後十日內向本院提出上訴書
狀，其未敘述上訴之理由者並得於提起上訴後十日內向本院補提
理由書（均須按他造當事人之人數附繕本）。
                                    書記官  吳玉華
中　　華　　民　　國　　96　　年　　11　　月　　21　　日
